【裁判字號】    96,交訴,120
【裁判日期】    970130
【裁判案由】    公共危險等
【裁判全文】
臺灣臺北地方法院刑事判決             96年度交訴字第120號
公  訴  人  臺灣臺北地方法院檢察署檢察官
被      告  丙○○
輔  佐  人
即被告之子  丁○○
選任辯護人  傅文民律師
上列被告因公共危險等案件，經檢察官提起公訴（九十六年度偵
字第一一四八二號），本院判決如下：
    主  文
丙○○犯過失傷害罪，處有期徒刑肆月，減為有期徒刑貳月；又
犯肇事致人傷害逃逸罪，處有期徒刑壹年，減為有期徒刑陸月；
應執行有期徒刑柒月。
    事  實
一、丙○○係臺北市監理處人事室主任，於民國九十六年三月三
    十日下午二時十八分許，駕駛車主為陳長興之車號二Ｇ─二
    六八三之墨綠色自用小客車，沿臺北市○○區○○路四段一
    ０一巷由東往西行駛右轉興隆路四段，本應注意汽車駕駛人
    於行駛至無號誌之交岔路口，應減速慢行，作隨時停車之準
    備，支線道車、轉彎車均應暫停讓幹線道車、直行車先行，
    並應注意車前狀況，隨時採取必要之安全措施之規定，而依
    當時天候晴、日間自然光線、柏油路面、乾燥、無缺陷、無
    障礙物、視距良好，並無不能注意之情事，竟疏未注意及此
    ，未留意前方及交岔路口車輛之動態，即貿然於路口右轉，
    迨見甲○○騎乘車號ＣＮＴ─０二五普通重型機車，沿興隆
    路四段南往北方向直行時，閃煞不及，其車輛左後方碰撞前
    開機車橡膠材質右手把致使江曉琪車倒地，受有右側外踝及
    後踝開放性骨折之傷害，丙○○所駕車輛未有何損害，。詎
    丙○○於聽見車外傳來異響，卻未停車下來查看，另基於肇
    事逃逸之犯意，而加速駛離現場，適有騎乘機車在木柵路與
    興隆路四段路口停等紅燈之乙○○見狀，旋記下丙○○駕駛
    之前開車輛車號，始為警循線查獲。
二、案經甲○○訴由臺北市政府警察局文山第一分局報請臺灣臺
    北地方法院檢察署檢察官偵查起訴。
    理  由
甲、程序部分：
一、被告之自白，非出於強暴、脅迫、利誘、詐欺、疲勞訊問、
    違法羈押或其他不正之方法，且與事實相符者，得為證據，
    刑事訴訟法第一百五十六條第一項定有明文。
二、被告以外之人於審判外之言詞或書面陳述，除法律有規定者
    外，不得作為證據，刑事訴訟法第一百五十九條第一項定有
    明文。經查：告訴人甲○○、證人乙○○於警詢筆錄，及告
    訴人甲○○未經具結之偵訊筆錄中所為之陳述（見九十六年
    度偵字第一一四八二號偵查卷第七、八、二０、三二頁），
    係被告以外之人於審判外所為之陳述，該等筆錄之記載，就
    證明構成犯罪之事實，固無證據能力，惟審酌告訴人甲○○
    、證人乙○○於前開筆錄中之陳述並非違法取得，且渠等業
    於本院審理中具結作證，經被告為交互詰問完畢，被告於訴
    訟上之程序權，已受保障，告訴人甲○○、證人乙○○於前
    開筆錄中之陳述，其瑕疵即經恢復，而得作為其於審判期日
    所為證言之補強。是告訴人甲○○、證人乙○○於前開筆錄
    中所為之陳述，依前開說明，自具有證據能力，得為本案之
    證據。
三、被告以外之人（包括證人、鑑定人、告訴人、被害人及共同
    被告等）於偵查中向檢察官所為之陳述，除顯有不可信之情
    況者外，得為證據，刑事訴訟法第一百五十九條之一第二項
    規定甚明。證人乙○○於偵訊中所為之陳述（見前揭偵查卷
    第三三頁），乃經檢察官告以偽證罪責並具結後，方向檢察
    官為陳述，足認其是時所為陳述並無何顯有不可信之情況，
    是證人乙○○於偵查中向檢察官所為陳述，具有證據能力，
    得為本案之證據。
乙、實體部分：
一、訊據被告丙○○固坦承任職於臺北市監理處，九十六年三月
    三十日下午二時十八分許，其駕駛車主為陳長興之車號二Ｇ
    ─二六八三之墨綠色自小客車自臺北市○○路○段一０一巷
    右轉興隆路四段，當時曾聽見後面快車道有機車打滑聲音，
    但沒有停下車查看，惟否認涉有過失傷害及肇事逃逸犯行，
    辯稱：當時剛從巷子右轉興隆路四段，車速不可能太快，其
    在聽到後方傳來「Ｇ」一聲，雖沒有回頭看，只有看汽車後
    視鏡，但未見異狀，且車輛亦無感覺異樣，而前方路口燈號
    正好綠燈，遂繼續往前行駛，告訴人甲○○所受傷害，非其
    錯誤造成，其亦無明知肇事仍逃逸之情事云云。惟查：
    (一)被告於九十六年三月三十日下午二時十八分許，駕駛車主
      為陳長興之車號二Ｇ─二六八三之墨綠色自小客車，自臺
      北市○○路○段一０一巷右轉興隆路四段地點，業據被告
      坦承不諱，而告訴人甲○○於前開時、地騎乘車號ＣＮＴ
      ─０二五普通重型機車並人車倒地，因此受有右側外踝及
      後踝開放性骨折之傷害等情，復經證人即告訴人甲○○、
      證人乙○○證述明確，被告亦不否認，並有臺北市監理處
      九十六年六月二十八日北市監人字第０九六０四一五九二
      ００號函、車籍查詢─基本資料詳細畫面、臺北市政府警
      察局交通警察大隊道路交通事故初步分析研判表、道路交
      通事故現場圖、臺北市政府警察局文山第一分局交通分隊
      道路交通事故補充資料表、道路交通事故調查報告表(一)(二)
      、道路交通事故當事人登記聯單、疑似道路交通事故肇事
      逃逸追查表、臺北市○○○○○道路交通事故肇事人自首
      情形紀錄表、財團法人佛教慈濟綜合醫院九十六年四月五
      日診字第Ａ00000000號診斷證明書各一紙，及道
      路交通事故照片四張在卷可稽（見前揭偵查卷第一一至四
      ０頁），堪信為真實。
    (二)告訴人甲○○係因被告轉出之行為致人車倒地之事實，業
      據證人即告訴人甲○○於警詢、偵訊及本院審理時，證稱
      ：其於九十六年三月三十日下午二時十八分許，騎乘機車
      行經臺北市○○路○段，突遭被告駕駛墨綠色自小客車，
      自一０一巷駛出右轉時，汽車左後方車廂蓋碰撞其機車橡
      膠材質右手把，致使人車倒地，並因此受有前開傷害，被
      告則未停車下來查看，即逕自駛離現場，被告汽車車號係
      一位林小姐目擊記下，後來伊就坐上救護車被送往萬芳醫
      院急診室就醫等情明確（見前揭偵查卷第八、二０、三二
      、三三；九十六年度交訴字第一二０號本院卷第四三頁背
      面），而證人乙○○於警詢、偵訊及本院審理時亦證稱：
      伊與本件告訴人及被告完全不認識，案發當時騎機車在木
      柵路與興隆路交岔路口等紅綠燈，聽到左方興隆路上有「
      砰」一聲類似車子倒地聲音，即刻往左看，只見有人倒於
      路中央，旁邊有輛墨綠色汽車正左右搖晃蛇行、快駛前進
      ，並急速從其面前經過，伊還一度因害怕被該汽車撞到連
      忙將機車往後退，等汽車駛過，即記下該車後面車號，並
      至現場向在場人員說明，而案發時靠近告訴人之汽車，就
      只有前開那部墨綠色汽車，未見其他汽車，且當時汽車與
      倒地之告訴人之位置，非常貼近等語綦詳，同時於本院審
      理時當場在卷附道路交通事故現場圖上，以鉛筆繪製人、
      車位置可佐（見前揭偵查卷第八、一八、三三頁；前揭本
      院卷第四五頁背面至第四七頁），再查被告亦坦承其在巷
      口右轉後曾聽見後面快車道有機車打滑發出「Ｇ」一聲之
      聲響，業如前述，且證人乙○○證稱被告當時車輛係左右
      搖晃蛇行、快駛前進，並急速從其面前經過，則依被告本
      件所駕駛為排氣量近二千西西汽車（見前揭偵查卷第一五
      頁），證人前揭證詞適足以說明被告係因發現肇事後，而
      前方路口燈號為綠燈，即急踩油門加速前進，遂令汽車呈
      現左右搖晃蛇行快速前進之狀態，依該處僅有被告之車輛
      轉出之情形顯示，告訴人顯係因被告突然轉出，煞車不及
      而倒地。至告訴人機車遭被告汽車碰撞之右手把部位，為
      橡膠材質，並未於被告汽車上造成任何損傷，亦為兩造當
      事人所不爭執，是被告提出汽車維修明細表三紙（見前揭
      本院卷第一三至一五頁），說明其汽車於案發前後內裝與
      外觀均無異狀，仍不足為有利於被告之證據。另告訴人固
      於前開交通事故談話紀錄表（見前揭偵查卷第二０頁）指
      稱「致我車右前車頭與該車左前車頭擦撞後向右倒地」，
      惟於本院審理時證稱其當時剛送至急診室，尚未施打麻藥
      ，痛得神智不清，故於警員製做筆錄時，意思表示錯誤等
      語，查告訴人所受傷害為右側外踝及後踝開放性骨折，傷
      勢不淺，如未施打麻藥，自是疼痛難忍，而醫療急診有其
      檢查診療過程，以本件案發時間為九十六年三月三十日下
      午二時十八分許，至前開交通事故談話紀錄表於當日下午
      三時二十五分製作完畢，前後僅一小時餘，且此後告訴人
      於警詢、偵訊及本院審理時所為之證詞，內容前後並無不
      一與矛盾之處，復與證人乙○○證言內容互核一致，堪認
      告訴人上開所言應屬可信。按汽車駕駛人於行駛至無號誌
      之交岔路口，應減速慢行，作隨時停車之準備，支線道車
      、轉彎車均應暫停讓幹線道車、直行車先行，並應注意車
      前狀況，隨時採取必要之安全措施之規定，道路交通安全
      規則九十三條第一項第二款、第九十四條第三項、第一百
      零二條第一項第二款分別定有明文。被告於前揭時、地，
      駕駛自用小客車，碰撞告訴人，致告訴人受有上開傷害，
      而依當時天候晴、日間自然光線、柏油路面、乾燥、無缺
      陷、無障礙物、視距良好，依其智識、能力又無不能注意
      之情事，是被告未注意車前狀況，隨時採取必要之安全措
      施，於行經無號誌交岔路口又未減速慢行，作隨時停車之
      準備，及支線道車、轉彎車均未暫停讓幹線道車、直行車
      先行之過失甚明，且其過失行為與告訴人之傷害間，有相
      當因果關係，至為灼然。
    (三)次按判斷汽車駕駛人有無逃逸之故意，應就客觀事實判斷
      ，如駕駛人對於危險之發生有所認識，明知已發生車禍，
      或知悉車禍有使人受傷害或死亡之可能，竟未下車察看，
      仍駕車離去，即可認定有肇事逃逸之犯意，亦即對於駕駛
      動力交通工具肇事致人死傷之事實，駕駛人已有所認識，
      並進而決意擅自逃離肇事現場之主觀心態，具有此項故意
      之犯意，即符合肇事逃逸罪之構成要件，又此項故意之犯
      罪型態，包括直接故意與未必故意，所謂直接故意，係指
      駕車肇事因而已知悉發生使人受傷害或死亡之結果，如仍
      決意駕車逃離現場，即係直接故意犯，而未必故意，係指
      駕駛人對於駕車有無肇事不確知，或對於有無使人受傷尚
      未確知，但因駕車肇事而發生使人受傷亡之結果，駕駛人
      已有所懷疑，且對於所發生之結果為何並不在乎，是否有
      人員之死傷亦不在意，縱令有人死傷亦無所謂，仍決意駕
      車快速逃逸，即為有肇事逃逸之故意。查被告前已坦承其
      在前開巷口右轉後，曾聽見後面快車道有機車打滑發出「
      Ｇ」一聲之聲響，並還透過後視鏡觀看，惟未停車下來處
      理，另據證人乙○○亦證述被告於案發之後，汽車有左右
      搖晃蛇行、快駛前進，並急速從其面前經過之事實，均如
      前述，足見被告主觀上對其轉出行為導致肇事已有懷疑，
      並認知告訴人人車倒地必受有傷害，竟仍隨即駕車離去，
      而未停車對告訴人採取任何救護或其他必要措施，益證被
      告於客觀上有肇事逃逸之行為，其主觀上具肇事逃逸之犯
      意甚明。
    (四)綜上所述，足認被告確有過失傷害及駕駛汽車肇事逃逸之
      犯行，被告空言置辯，顯係推諉卸責之詞，不足採信，本
      件事證明確，被告之犯行堪以認定，應依法論科。又本件
      被告車輛並無任何毀損，業經本院依法認定屬實，而告訴
      人亦指稱其機車橡膠材質右手把並未有任何刮傷，係倒地
      滑行後才受到損傷，至辯護人猶指陳本件刮地痕地點非在
      該巷口，且長達四公尺，顯示當時撞擊力道不小，被告車
      輛經此撞擊縱無擦痕也應有凹痕，而道路交通事故現場圖
      未標示任何尺寸，實有勘驗現場之必要等情，惟告訴人已
      證稱其被碰撞後曾繼續向前行進，因無法平衡而倒地，故
      該機車刮地痕非於肇事之巷口，與經驗法則相符，而刮地
      痕長度乃與告訴人機車行車速度呈正相關，與撞擊力道無
      直接因果關係，依刑事訴訟法第一百六十三條之二第二項
      第三款規定，本院認並無前往履勘之必要，附此敘明。
二、核被告所為，係犯刑法第二百八十四條第一項前段之過失傷
    害罪及同法第一百八十五條之四之肇事遺棄罪。其所犯上開
    二罪，犯意各別，罪名不同，應分論併罰之。爰審酌被告前
    已有駕駛汽車過失傷害他人，嗣因和解撤回告訴，為本院於
    九十二年七月二十二日，以九十二年度交易字第八二號判決
    不受理之前案，有前開刑事判決及臺灣高等法院被告前案紀
    錄表各一紙附卷可憑，其再次因駕車疏未注意以致告訴人受
    有右側外踝及後踝開放性骨折之嚴重傷害，於肇事後亦未停
    車及時施以救助，旋即逃逸，其身為臺北市監理處人事室主
    任，理應較諸一般人熟知駕車肇事後應有之負責態度，及其
    犯罪後迄今已十個月，仍未賠償告訴人之損失，猶飾詞狡辯
    ，毫無悔意，犯後態度不佳等一切情狀，分別量處如主文所
    示之刑，並定其應執行之刑，以資懲儆。中華民國九十六年
    罪犯減刑條例於九十六年七月四日公布，並自九十六年七月
    十六日開始施行，查被告前揭之犯罪行為均係在九十六年四
    月二十四日以前所為，且無前述減刑條例第三條規定不予減
    刑之情形，合於減刑之條件，應依該條例第二條第一項第三
    款規定均減其刑期為二分之一，並定其應執行之刑。
據上論斷，應依刑事訴訟法第二百九十九條第一項前段，刑法第
一百八十五條之四、第二百八十四條第一項前段、第五十一條第
五款，刑法施行法第一條之一，中華民國九十六年罪犯減刑條例
第二條第一項第三款、第七條、第十條第一項，判決如主文。
本案經檢察官熊南彰到庭執行職務
中    華    民    國    97    年    1     月    30    日
                  刑事第三庭    審判長法  官  沈君玲
                                      法  官  游士珺
                                      法  官  詹慶堂
上正本證明與原本無異。
如不服本判決，應於判決送達後10日內向本院提出上訴狀（應抄
附繕本）。告訴人或被害人如對於本判決不服者，應具備理由請
求檢察官上訴，其上訴期間之計算係以檢察官收受判決正本之日
期為準。
                                      書記官  羅欣宜
中    華    民    國    97    年    1     月    30    日
刑法第185條之4
（肇事遺棄罪）
駕駛動力交通工具肇事，致人死傷而逃逸者，處 6 月以上 5 年
以下有期徒刑。
刑法第284條
（過失傷害罪）
因過失傷害人者，處 6 月以下有期徒刑、拘役或 5 百元以下罰
金，致重傷者，處1年以下有期徒刑、拘役或5百元以下罰金。
從事業務之人，因業務上之過失傷害人者，處 1 年以下有期徒刑
、拘役或1 千元以下罰金，致重傷者，處 3 年以下有期徒刑、
拘役或2千元以下罰金。


司法院資訊處製作；財團法人民間司法改革基金會備份。
